【裁判字號】    95,上易,25
【裁判日期】    950905
【裁判案由】    返還占有物
【裁判全文】
臺灣高等法院花蓮分院民事判決          95年度上易字第25號
上  訴  人  神妙企業有限公司
法定代理人  丙○○
訴訟代理人  乙○○
被上訴人    甲○○
訴訟代理人  黃健弘律師
當事人間請求返還占有物事件，上訴人對於臺灣花蓮地方法院中
華民國95年3月13日94年度訴字第159號第一審判決提起上訴，本
院於95年8月22日言詞辯論終結，判決如下：
    主  文
上訴駁回。
第二審訴訟費用由上訴人負擔。
    事實及理由
一、本件經本院審理結果，認為原審准許被上訴人依據所有物返
    還請求權法律關係之請求，判命上訴人應將發電機2台（型
    號分別為425ＫＷ、300ＨＰ）返還被上訴人，認事用法，並
    無不合。爰引用第一審判決書所載之事實及理由如附件所示
    。
二、上訴人於本院聲明廢棄原判決，並請求駁回被上訴人在一審
    之訴。其陳述略以：（一）上訴人確係經過鍾國雄同意才取
    走系爭2台發電機，屬善意取得，有正當權源。（二）依民
    法第949條之規定，被上訴人請求返還系爭2台發電機，已逾
    2年之請求權時效等語。
三、被上訴人則聲明駁回上訴，並以：（一）鍾國雄確無同意上
    訴人搬走系爭發電機設質之情，上訴人仍執陳詞主張有上開
    事實，顯無足採。（二）縱使鍾國雄同意上訴人取走系爭發
    電機，上訴人主觀上亦僅有占有系爭發電機以促使鍾國雄還
    債之意，而無以出售系爭發電機，就賣得價金優先受償之設
    定質權之意，即無善意取得質權之可言。（三）本件上訴人
    與鍾國雄間，亦不符合留置權須有民法第928條第2款債權之
    發生與該動產有牽連關係之要件（按上訴人主張鍾國雄積欠
    其租金，與系爭發電機並無牽連關係），自亦無善意取得留
    置權可言。（四）上訴人占有系爭發電機係屬無權占有，根
    本不符合善意取得之要件，被上訴人行使其所有物返還請求
    權，自不受上開2年時效之限制等語置辯。
四、查系爭2台發電機係被上訴人透過原審89年度執字第1642號
    民事執行程序，承受取得所有權，並暫時置放於玖旺公司工
    地內，業據被上訴人提出動產拍定證明書為證，且為被告所
    不爭執。上訴人雖主張確係經過鍾國雄同意才取走系爭2台
    發電機，屬善意取得，有正當權源。惟所舉之證據均不足以
    為上訴人有利之證明，業經原判決詳加論述，自難認上訴人
    已善意取得質權或留置權，亦無民法第949條回復請求權2年
    時效規定之適用。上訴意旨指摘原判決不當，求予廢棄改判
    ，為無理由，應予駁回。
據上論結，本件上訴為無理由，依民事訴訟法第449條第1項、第
78條，判決如主文。
中    華    民    國    95    年    9     月     5    日
                  民事庭審判長法  官     謝 志 揚
                              法  官     蔣 有 木
                              法  官     林 慶 煙
右為正本係照原本作成。
本件不得上訴。
                          法院書記官     林 明 智
中    華    民    國    95    年    9     月     5    日


司法院資訊處製作；財團法人民間司法改革基金會備份。
